【裁判字號】    98,交聲,21
【裁判日期】    980406
【裁判案由】    聲明異議
【裁判全文】
臺灣嘉義地方法院交通事件裁定          98年度交聲字第21號
原處分機關  交通部公路總局嘉義區監理所嘉義市監理站
異  議  人
即受處分人  甲○○
上列受處分人因違反道路交通管理處罰條例事件，對於交通部公
路總局嘉義區監理所嘉義市監理站中華民國97年12月24日所為之
裁決處分（處分案號：嘉監義裁字第裁76－BB0000000號）聲明
異議，本院裁定如下：
    主  文
原處分撤銷。
甲○○汽車駕駛人，駕駛汽車不遵守道路交通標線、號誌之指示
，處罰鍰新臺幣玖佰元。
    理  由
一、原處分意旨略以：異議人即受處分人甲○○於民國97年8月2
    1日晚間8時54分許，騎駛車牌號碼579－EAQ號重型機車，行
    經高雄市楠梓區○○○路之財團法人金屬工業研究發展中心
    前路口時，因有行經燈光號誌管制之交岔路口闖紅燈之違規
    行為，經警逕行舉發，而依道路交通管理處罰條例第53條第
    1 項等規定，裁處異議人罰鍰新臺幣（下同）1,800元。
二、聲明異議意旨則略以：伊並未收到本件舉發通知單，亦無人
    代收，是本件之送達程序並不合法，不應因此對伊加重處罰
    。再依採證照片清楚可見，伊行經該路口時已有煞車，並已
    停駛而未穿越該路口，可見伊並無闖紅燈之意圖，故裁決伊
    闖紅燈實不合理云云。
三、按駕駛人駕駛汽車，應遵守道路交通標線、號誌之指示；本
    規則所指汽車：指在道路上不依軌道或電力架線而以原動機
    行駛之車輛（包括機器腳踏車）。汽車駕駛人，駕駛汽車不
    遵守道路交通標線、號誌之指示，而本章各條無處罰之規定
    者，處900元以上1,800元以下罰鍰；本條例所指車輛：指在
    道路上以原動機行駛之汽車（包括機器腳踏車）或以人力、
    獸力行駛之車輛。分別為道路交通安全規則第90條前段、第
    2條第1項第1款、道路交通管理處罰條例第60條第2項第3款
    、第3條第8款所明文。再按線條乃以實線或虛線標繪於路面
    或緣石上，用以管制交通之標線型態，設於路口之「白實線
    」，為停止線；設於有號誌之交岔路口、白色、寬三十至四
    十公分、依遵行方向之路面寬度劃設之白色橫向標線，為停
    止線，用以指示行駛車輛停止之界限，車輛停止時，其前懸
    部分不得伸越該線；車輛面對圓形紅燈表示禁止通行，不得
    超越停止線或進入路口，道路交通標誌標線號誌設置規則第
    149條第1項第1款第3目、第170條第1項、第2項、第206條第
    5款第1目亦規定甚明。
四、經查：
  (一)異議人於97年8月21日晚間8時54分許，騎駛車牌號碼579－E
    AQ號重型機車，行經高雄市楠梓區○○○路財團法人金屬工
    業研究發展中心前路口時，經警以「闖紅燈」逕行舉發，並
    經原處分機關交通部公路總局嘉義區監理所嘉義市監理站，
    以異議人有行經燈光號誌管制之交岔路口闖紅燈之違規行為
    ，而依道路交通管理處罰條例第53條第1項等規定，裁處異
    議人罰鍰1,800元之情，有高雄市政府警察局97年11月11日
    高市警交相字第BB0000000號舉發違反道路交通管理事件通
    知單、原處分機關97年12月24日嘉監義裁字第裁76－BB0000
    000號裁決書各1份在卷可稽，堪認屬實。
  (二)異議人辯稱本件舉發通知送達不合法，不應加重處罰云云，
    然查，依道路交通管理處罰條例第53條第1項所定騎駛機車
    闖紅燈之最低處罰金額即1,800元，是原處分機關經異議人
    陳述意見後，並未對異議人加重處罰，異議人對此即有誤會
    。
  (三)又據異議人自承及高雄市政府警察局交通警察大隊98年1月2
    2日高市警交三字第0980001914號函檢送之彩色採證照片2張
    顯示，異議人於該路口燈號為紅燈之際，業已在該處之行人
    穿越道前，將所騎駛機車停下，並未逕行騎車穿越該路口，
    是異議人之行為尚與闖紅燈之規定不符。惟異議人確於該路
    口燈號為紅燈之際，騎駛機車跨越該處之停止線後，始將機
    車停止於停止線與行人穿越道間之事實，亦有上開採證照片
    可證。是異議人確有騎駛機車於路口號誌顯示圓形紅燈時超
    越停止線之行為，應堪認定，其確有行車不遵守道路交通標
    線、號誌指示之事實甚明。
五、從而，本件原處分機關認異議人有「駕車行經有燈光號誌管
    制之交岔路口闖紅燈」之交通違規行為，逕依道路交通管理
    處罰條例第53條第1項規定予以裁罰，於法即有未合，應由
    本院將原處分予以撤銷。然如前述，異議人上開行車不遵守
    道路交通標線、號誌指示之違規事實既可認定，本院仍應依
    照道路交通管理處罰條例第60條第2項第3款及違反道路交通
    管理事件統一裁罰基準表之規定，另為異議人如主文第2項
    所示之諭知，以資適法。
據上論斷，應依道路交通管理處罰條例第87條第2項，道路交通
案件處理辦法第20條前段，裁定如主文。
中    華    民    國    98    年    4     月    6     日
                  交通法庭  法  官  吳育霖
上列正本證明與原本無異。
如不服本裁定，應於裁定送達後5日內向本院提出抗告狀（應附
繕本）。
中    華    民    國    98    年    4     月    6     日
                            書記官  林美芳


司法院資訊處製作；財團法人民間司法改革基金會備份。
